臺灣高雄地方法院民事判決　九十年度簡上字第三七一號
　　上　訴　人　乙○○
　　被上訴人　　甲○○
　　訴訟代理人　林春輝
右當事人間給付借款事件，上訴人對於中華民國九十年八月二十一日本院高雄簡易庭
第一審簡易判決（九十年度雄簡字第一一七六號）提起上訴，本院判決如左：
    主      文
上訴駁回。
第二審訴訟費用由上訴人負擔。
    事實及理由
一、本件被上訴人起訴主張上訴人於民國八十九年三月間乃以其所有門牌編號高雄市
    小港區○○路二五一號房屋，業遭訴外人台灣土地銀行查封拍賣，將致子女無棲
    身之所為由而向伊商借新台幣（下同）三十萬元，並請伊代向伊之二哥即訴外人
    林春輝借款三十萬元，後因訴外人林春輝予以拒絕，伊乃將出售股票所得之五十
    萬元應允借予上訴人，並於同年四月一日將上開款項匯入上訴人所有高雄郵局十
    八支局第00000000000000號帳戶之內供上訴人取用，而上訴人於
    取得上開款項後，乃併同其自身籌得之二十萬元向訴外人台灣土地銀行清償，惟
    上訴人於訴外人台灣土地銀行撤回執行並予啟封上開房屋後就上開借款即置之不
    理，經發函催討亦均無效，為此乃依消費借貸之法律關係請求上訴人應給付五十
    萬元及自八十九年四月一日起至清償日止按年息百分之伍計算之利息等語，原審
    據此依法判令上訴人應如數給付，其認事用法均無違誤，上訴人所提之本件上訴
    並無理由，爰聲明駁回上訴人之上訴。
二、上訴人則以訴外人台灣土地銀行於前據以查封拍賣上開房屋之上該借款，原係伊
    之前夫即訴外人林春長邀同其父即訴外人林啟增為連帶保證人而於八十四年間所
    為（上開房屋原為訴外人林春長所有，嗣於八十八年一月二十一日以買賣為原因
    而移轉登記為上訴人所有，其土地基地即同市○○區○○段一八四地號則為訴外
    人林啟增所有，前該房地於七十七年間業已經由行政院勞工委員會設定債權金額
    七十萬元之第一順位抵押權），而訴外人林春長因自八十六年七月間遲未繳納上
    開借款之分期本息而視為全部到期，嗣訴外人台灣土地銀行乃於八十八年十二月
    間向鈞院聲請就上開房地予以強制執行，而被上訴人為解決其兄林春長所為上開
    借款及其父林啟增之連帶保證人責任，乃基於借貸或贈與其兄林春長或其父林啟
    增之意而將系爭款項匯入伊之郵局帳戶之內以委伊代辦，嗣伊於另行籌措二十餘
    萬元後，乃於八十九年四月十二日併同上開款項而向訴外人台灣土地銀行代為提
    出清償，今伊既非上開借款之債務人，且伊亦未向被上訴人借貸或受贈任何款項
    ，而上開房屋之基地乃為訴外人林啟增所有，伊於此之清償並無任何實益，而被
    上訴人既未證明系爭款項之用途，其遽執消費借貸之原由而請求伊給付系爭款項
    自屬無據，原審逕以上開遭查封之建物係伊所有，且系爭款項乃係匯入伊之所有
    帳戶，而被上訴人於匯款後又特別以護貝之方式留存匯款單，並依證人即伊之前
    夫林春長之證言即認系爭款項乃係伊所借貸為由而判決伊應給付被上訴人五十萬
    元及其遲延利息，其認事用法顯有違誤，爰聲明請求判令原判決廢棄，並駁回被
    上訴人第一審之訴。
三、本件被上訴人主張上訴人所有前開門牌編號房屋及其坐落基地即訴外人林啟增所
    有上該地號土地，於前乃遭房地抵押權人即訴外人台灣土地銀行以其借款債務人
    即訴外人林春長所借之七十萬元未按期繳納本息而聲請鈞院拍賣抵押物予以強制
    執行查封在案，嗣伊即於八十九年四月一日自安泰商業銀行匯款五十萬元至上訴
    人所有高雄郵局十八支局第00000000000000號帳戶之內，而上訴
    人於取得上開款項後乃併同其所籌得之二十萬元向訴外人台灣土地銀行提出清償
    ，訴外人台灣土地銀行旋即以經部分清償而予撤回執行，惟上訴人就上開款項迄
    未返還被上訴人乙節，此有土地暨建物登記謄本、本院八十九高貴民夏八十八執
    字第四二九八一號函、匯款委託書、本院八十八年度拍字第六七一六號民事裁定
    、利息收據、台灣土地銀行高雄分行九十一年一月二十五日雄逾字第九一○○一
    五二號函暨附放款帳卡、繳息查詢單等件在卷可證，並經本院調閱本院八十八年
    度執字第四二九八一號強制執行卷宗查明無訛，而上訴人於此固不爭執而堪信被
    上訴人此部分主張為真實，惟上訴人則另以前揭情詞置辯。經查，坐落於訴外人
    林啟增所有之高雄市○○區○○段一八四地號土地上之門牌編號同市○○區○○
    路二五一號房屋原為訴外人林春長所有，而訴外人林春長於八十四年六月十二日
    乃邀同其父即訴外人林啟增為連帶保證人而向訴外人台灣土地銀行借款七十萬元
    （期限三年，按月繳息，到期清償本金），並以上開房地設定最高限額本金八十
    四萬元之第二順位抵押權以為擔保，嗣訴外人林春長就上開借款自八十六年七月
    二十一日起即未依約繳納利息而已視為全部到期，而訴外人林春長所有上開房屋
    亦在八十八年一月二十一日以買賣總價款二十九萬元之價格書立建築改良物買賣
    所有權移轉契約書，並於同年二月三日移轉所有權登記為上訴人所有，後訴外人
    台灣土地銀行乃向本院聲請拍賣抵押物裁定，並於八十八年十二月二十三日執本
    院八十八年度拍字第六七一六號民事裁定為執行名義而向本院聲請就上開房地予
    以強制執行，旋即於八十九年一月十一日經本院執行處予以查封，嗣訴外人台灣
    土地銀行則於八十九年五月四日以債務人已部分清償而撤回執行乙節，此有土地
    暨建物登記謄本、本院八十八年度拍字第六七一六號民事裁定、建築改良物買賣
    所有權移轉契約書等件在卷可稽，並經本院調閱前開強制執行卷宗查明無訛，另
    訴外人林春長於林口長庚醫院住院期間因經其女告知而悉上開房屋遭查封乙事，
    其因恐子女無處可住，乃在被上訴人前往探視時即要求其一定要借錢予上訴人，
    嗣即由上訴人出面向被上訴人借得系爭款項等情，亦經證人林春長到庭證述在卷
    ，並經本院勘驗原審庭訊錄音帶無誤，而被上訴人於匯款五十萬元至上訴人所有
    上開帳戶後，乃即將該匯款委託書予以護貝處理並妥善保存至今，此亦經被上訴
    人提出經護貝之匯款委託書正本予原審及本院勘驗屬實，又訴外人林春長自八十
    八年初即已離家而與上訴人分居，且其與其母林沈金枝、其弟林春賢亦因於九十
    年一月二十三日發生鬥毆事件而經本院核發通常保護令，並因此傷害案件而經臺
    灣高雄地方法院檢察署檢察官提起公訴，而上訴人與訴外人林春長嗣乃經本院予
    以裁判離婚，其子林志偉並由上訴人予以監護等情，此為上訴人所自承，並有報
    紙廣告啟事、本院九十年度家護字第一一○號通常保護令、九十年度婚字第一○
    八八號民事判決、臺灣高雄地方法院檢察署九十年度偵字第七六五○號檢察官起
    訴書等件附卷足憑，是：
    (1)、訴外人林啟增、林春長既係被上訴人之父、兄，且於訴外人台灣土地銀行所
        欠債務亦係其等所為，如被上訴人匯款五十萬元予上訴人若係出於自願贈與
        其兄林春長或其父林啟增以解決其等所為上開借款或連帶保證人之債務，則
        其與其等間之親情應仍甚篤，於此情下其匯入系爭款項後卻將匯款委託書特
        別予以護貝處理並仍保存持有一年有餘，此即顯與社會一般父子兄弟間之金
        錢贈與之常情有違，其刻意護貝保存上開匯款單，顯係出於贈與原因以外之
        欲將之留待將來持以證明某事或供特定目的使用之途甚明；另因積欠銀行借
        款債務而遭其查封拍賣所提供之抵押房地者，其債務人如願清償以請求債權
        銀行撤回執行啟封，此本無須由債務人或抵押權之義務人出面即得由任何人
        逕行向銀行提出清償而予完成，今被上訴人如係欲主動解決上開房地遭查封
        拍賣乙事，其大可親自或委由其眾多之兄弟代為為之，衡情根本不可能主動
        詢問與其父兄整個家族情感原即不睦之兄嫂之所有郵局帳戶，並匯款予之且
        委由其代為辦理清償手續之情者，上訴人所辯被上訴人匯入系爭款項乃係出
        於贈與其父兄，並委由其代為辦理清償手續以解決上開房地遭查封之情事云
        云自無足採。
    (2)、上開房地之所有人原為訴外人林啟增、林春長，惟前該房屋業於訴外人台灣
        土地銀行查封前之八十八年二月三日以同年一月二十一日買賣之原因而予移
        轉登記為上訴人所有，且前該房屋係為地上三層、地下一層之透天房屋（面
        積計一百四十六餘平方公尺），但其移轉買賣價格僅為象徵性之二十九萬元
        ，則其買賣是否為真，抑為贈與或有其他事由尚非無疑，惟前該房屋既為上
        訴人所有，且其亦因前手得使用其坐落基地而得續為使用，其對上開房屋之
        查封因清償而予撤封自有其實益，否則其如何願意自籌二十萬元併同系爭五
        十萬元而向銀行清償，而訴外人林春長就上開房屋於查封前既已因買賣而喪
        失其所有權，且其於八十八年初即已因與上訴人情感不睦而已離家分居，而
        上訴人更指其在外與人同居生子，衡情其實無憑白願再為上訴人承擔五十萬
        元債務而向其妹即被上訴人借款之情者，且系爭款項如係訴外人林春長向被
        上訴人所商借，依理亦無須由被上訴人逕予匯入與其家族各人均為不睦之上
        訴人所有郵局帳戶之中而非匯至其兄長所有銀行帳戶中者，再徵以被上訴人
        於匯款後乃將匯款單特別加以護貝處理並為保留迄今提出以觀，證人林春長
        所述之係其要求被上訴人一定要借錢予上訴人，且並由上訴人出面向被上訴
        人借得系爭款項等語應與事實相符而得採信，上訴人所辯並非其向被上訴人
        借得系爭款項云云尚屬無據。
    綜上所述，被上訴人係基於貸與上訴人之目的而匯入系爭款項至上訴人所有帳戶
    之內，今上訴人就系爭借款迄今既未清償，從而本件被上訴人依消費借貸之法律
    關係請求上訴人應給付五十萬元及其遲延利息，依法自屬有據，原審認事用法尚
    無違誤，自應予以維持，上訴意旨指摘原判決不當，求予廢棄改判，自為無理由
    ，應予駁回其上訴。
四、本件為判決基礎之法律關係已臻明確，兩造其餘之攻擊防禦方法核與判決結果不
    生影響，毋庸一一論列，併此敘明。
五、據上論結，本件上訴為無理由，合依民事訴訟法第四百三十六條之一第三項、第
    四百四十九條第一項、第七十八條，判決如主文。
中　　　華　　　民　　　國　　九十一　　年　　　二　　　月　　二十二 　 日
                              臺灣高雄地方法院民事第五庭
~B審判長法官　黃國川
~B法　　　官　汪怡君
~B法　　　官　黃宏欽
右為正本係照原本作成。
本判決不得上訴。
中　　　華　　　民　　　國　　九十一　　年　　　二　　　月　　 二十二　 日
~B法院書記官　史華齡
